臺灣高雄地方法院刑事判決　　　　　　 94年度訴緝字第130號
公　訴　人　臺灣高雄地方法院檢察署檢察官
被　　　告　甲○○
指定辯護人　本院公設辯護人　丁○○
上列被告因強盜案件，經檢察官提起公訴（93年度偵字第19867
號），本院判決如下：
    主  文
甲○○竊盜，因脫免逮捕，而當場施以強暴，累犯，處有期徒刑
伍年肆月。
    事  實
一、甲○○前因竊盜案件，經本院91年度易字第3962號判處有期
    徒刑4 月確定，於92年12月5 日執行完畢出監。竟仍不思悔
    改，復意圖為自己不法之所有，於93年7 月2 日14時許，至
    丙○○位於高雄市○○區○○路239 巷17號住處內（侵入住
    宅部分未據告訴），徒手竊取丙○○供奉神像上價值約新台
    幣5000元之金牌6 面，得手後欲離去之際，為丙○○發現，
    丙○○隨即上前抓住甲○○欲阻止其離去，甲○○仍勉強步
    行至機車處，並將竊得之金牌6 面丟置於地，準備發動TKQ-
    396 號輕型機車騎乘該車離去。詎丙○○仍未放手，甲○○
    為脫免逮捕，當場以右手毆打丙○○之右臉而施以強暴，甲
    ○○趁丙○○鬆手之際坐上機車並發動，丙○○見勢乃撲身
    抱住甲○○，甲○○為脫免逮捕仍加速前進施以強暴使丙○
    ○遭拖行，嗣因甲○○重心不穩，連同人車及丙○○一起摔
    倒，致丙○○受有左上臂撕裂傷及右側臉挫傷等傷害。甲○
    ○倒地後將車扶起駕駛離去，嗣經調閱鼓山三路142 號旁監
    視器所錄得之男子及車牌號碼TKQ-396 號輕型機車影像，尋
    得車主柳淑芬，經其指認後，始悉上情。
二、案經高雄市政府警察局鼓山分局報告臺灣高雄地方法院檢察
    署檢察官偵查起訴。
    理  由
一、證據能力部分：
    (1)被告以外之人於審判外之言詞或書面陳述，除法律有規定
      者外，不得作為證據，刑事訴訟法第159 條第1 項定有明
      文。被害人丙○○於警詢所為之陳述，係被告以外之人於
      審判外之陳述，屬傳聞證據，不得作為證據。
    (2)按刑事訴訟法第159 條之5 規定，被告以外之人於審判外
      之陳述，雖不符前四條之規定，而經當事人於審判程序同
      意作為證據，法院審酌該言詞陳述或書面陳述作成時之情
      況，認為適當者，亦得為證據。當事人、代理人或辯護人
      於法院調查證據時，知有第159 條第1 項不得為證據之情
      形，而未於言詞辯論終結前聲明異議者，視為有前項之同
      意。本件證人柳淑芬於警詢、偵查所述以及被害人丙○○
      於偵查中所述，均為被告以外之人於審判外之陳述，俱屬
      傳聞證據，且被告及其辯護人知有上開情形，均未於言詞
      辯論終結前聲明異議，應視為有刑事訴訟法第159 條之5
      第2 項前項之同意。本院斟酌上開證人於警詢所述，過程
      並無受強暴、脅迫等不當外力之影響；偵查中所為之證言
      ，亦均經具結，認均適合作為本案之證據，依前揭規定，
      該等證人於警詢及偵查中之陳述應認為有證據能力。
    (3)正大醫院診斷證明書，雖為被告以外之人於審判外之陳述
      ，而屬傳聞證據，且該證明書係被害人於遭被告毆打及拖
      行後，至醫院就診治療，而醫師治療後，應被害人之要求
      所出具，具有個案性質，而不具例行性之要件，即與刑事
      訴訟法第159 條之4 第2 款所示之文書有間，然被告及其
      辯護人知有上開情形，均未於言詞辯論終結前聲明異議，
      且該證明書係依據醫師依據被害人就診病歷所謄寫，可信
      度甚高，認適合作為本案之證據，依前述規定，認應有證
      據能力。
二、訊據被告甲○○對於曾至上揭時地，竊取金牌一情雖供認不
    諱，惟矢口否認有為脫免逮捕當場施強暴行為之犯行，辯稱
    伊並未動手毆打被害人丙○○，伊91年間曾因右側鎖骨及肩
    胛骨骨折接受手術，右手根本無法用力，如何動手毆打人，
    又伊欲騎車離去之際，係被害人一直抓住他，才導致被害人
    遭拖行跌倒而受傷等語，經查：
    (1)被告於上揭時、地，徒手竊取被害人丙○○住處供奉神明
      身上之金牌6 面一情，業據其供認不諱；被害人丙○○亦
      證稱，案發當日，伊原在上址一樓廁所，返回大廳時，發
      現大廳供奉神明身上之金牌不翼而飛，只見被告轉身欲離
      去等語（見本院偵緝字卷第64頁），並有贓物認領保管單
      1 紙、照片1 張附卷可佐。被告自白於上揭時、地竊盜與
      事實相符，堪予採信，其竊盜部分犯行，洵堪認定。
    (2)被害人於發現被告竊取金牌得手後欲離去之際抓住被告，
      企圖阻止被告離去，被告於是以右手毆打被害人右臉頰一
      節，業據證人丙○○於偵查中及本院審理時結證綦祥（見
      偵卷第12頁、本院訴緝字卷第64、65頁）。被害人受傷照
      片所顯示被害人右側臉之傷勢雖明顯非遭毆打造成，惟仍
      無法排除被害人因遭被告拖行跌倒後右側臉擦傷，致無法
      辨別毆打之傷勢之可能；且丙○○另稱被告毆打伊後，發
      動機車，伊拉不住被告，於是抱住被告等語（見偵卷第12
      頁）。被害人若非在過程中因被告施以強暴行為而短暫鬆
      手，被告如何有機會坐上機車，被害人又何以由原先抓住
      轉變成抱住被告。尤其丙○○已表示希望可以給被告一個
      改過以及重新做人的機會，而不提出告訴（見偵卷第12頁
      、本院訴緝卷第70頁），自無再設詞虛構情節陷害被告之
      理，其證稱曾遭被告毆打一節應堪採信。被告雖以曾於91
      年間右手受傷，不可能動手毆打被害人等語置辯，並據國
      軍左營醫院94年9 月29日醫和字第0940002208號函文欲實
      其說。然被告於91年間右側鎖骨及肩胛骨骨折，同年8 月
      30日進入高雄左營醫院治療，翌日並接受開放性復位及內
      固定手術，嗣於同年9 月2 日出院，距離本件犯行已近3
      年；且被害人稱，伊遭被告拖行後，被告不慎撞及路邊車
      輛，因而雙雙倒地，被告嗣後即扶起機車駕車離去等語（
      見偵卷第12頁）。被告於倒地後尚能扶起車體重量約70
      公斤之輕型機車，亦徵其為本件犯行時，右手臂之活動力
      尚屬正常，被告以前詞置辯，核屬卸責之詞，自難憑信。
    (3)被害人丙○○欲阻止被告騎車逃離現場，乃抱住被告，被
      告仍加速前進致被害人遭拖行至被告不慎撞擊路邊車輛，
      被告與被害人均跌倒在地，被告見狀扶起機車駕駛離去，
      被害人並受有左上臂撕裂傷、右側臉頰擦傷等傷害，業據
      證人丙○○於偵查中及本院審理時陳述甚詳（見偵卷第12
      頁），並有鼓山三路142 號旁監視器所錄得之男子及車牌
      號碼TKQ-396 號輕型機車影像翻拍照片2 張、正大醫院診
      斷證明書1 張及丙○○受傷情形照片2 張存卷可佐。被告
      在知悉被害人抱住伊之情形下，仍駕駛機車加速前進，被
      害人將因無法跟上機車速度而遭拖行受傷，被告仍未停車
      並繼續行駛，其對被害人實已有積極實施強暴行為之故意
      ，且被告加速駛離，被害人始遭拖行，顯見被告所為非僅
      單純排除猛拖之被動行為，其上開辯解，亦無足採。
    (4)縱上所述，被告於竊盜得手後，為脫免逮捕而毆打並拖行
      被害人等情，應堪認定，事證明確，應依法論科。
三、被告係在竊取金牌後轉身欲離去之際，適為丙○○自一樓後
    面進入大廳發覺，被告雖尚未離開上該處所，然上開金牌顯
    已置於被告實力支配之下，其竊盜犯行應已既遂，嗣後為脫
    免逮捕而當場施以強暴行為，是核其所為係犯刑法第329 條
    之準強盜罪，應依同法第328 條第1 項論處。被告前因竊盜
    案件，經本院91年度易字第3962號判處有期徒刑4 月確定，
    於92年12月5 日執行完畢出監，有臺灣高等法院被告前按記
    錄表在卷可稽，其於有期徒刑執行完畢後，5 年以內，再犯
    本件有期徒刑以上之罪，為累犯，應依刑法第47條之規定，
    加重其刑。刑法第329條之準強盜罪之所以將竊盜行為當場
    所施之強暴脅迫認定與強盜罪為相同評價之行為，其目的係
    在於使竊盜之被害人得以於竊盜之當場為保全自己身體、財
    產或蒐集證據採取必要之措施，並使竊盜者有所顧忌而不敢
    進一步侵害被害人之身體、自由等法益，此種規定在貫徹前
    揭之立法目的確有其必要，被告年富力盛，不思循正途賺取
    所需，光天化日進入住宅竊取他人財物，為被害人發現後，
    更對被害人施以強暴，造成被害人身體之傷害；被告竊取之
    金牌雖已發還被害人，然金牌係因被害人奮力保全自己財產
    之結果，不得因被害人並未實際受有損害，於量刑時寬待被
    告，以及被告雖犯後否認犯行，但對於造成被害人身體上之
    傷害，已向被害人表達歉意，被告竊取財物價值不高等一切
    情狀，量處如主文所示之刑，以示懲儆。
據上論斷，應依刑事訴訟法第299 條第1 項前段、刑法第329 條
、第328條第1項、第47條，判決如主文。
本案經檢察官乙○○到庭執行職務。
中　　華　　民　　國　　94　　年　　11　　月　　17　　日
                  刑事第一庭    審判長法  官  黃建榮
                                      法  官  方百正
                                      法　官  陳宛榆
以上正本證明與原本無異。
如不服本判決，應於判決送達後10日內，向本院提出上訴狀。
中　　華　　民　　國　　94　　年　　11　　月　　21　　日
                                      書記官  劉企萍
附錄法條
中華民國刑法第328條
意圖為自己或第三人不法之所有，以強暴、脅迫、藥劑、催眠術
或他法，至使不能抗拒，而取他人之物或使其交付者，為強盜罪
，處5 年以上有期徒刑。
以前項方法得財產上不法之利益或使第三人得之者，亦同。
犯強盜罪因而致人於死者，處死刑、無期徒刑或 10 年以上有期
徒刑；致重傷者，處無期徒刑或 7 年以上有期徒刑。
第 1 項及第 2 項之未遂犯罰之。
預備犯強盜罪者，處 1 年以下有期徒刑、拘役或 3 千元以下罰
金。
中華民國刑法第329條
(準強盜罪)
竊盜或搶奪，因防護贓物、脫免逮捕或湮滅罪證，而當場施以強
暴脅迫者，以強盜論。
